【裁判字號】    98,台上,7062
【裁判日期】    981126
【裁判案由】    業務過失致人於死等罪
【裁判全文】
最高法院刑事判決            九十八年度台上字第七０六二號
上  訴  人  台灣高等法院檢察署檢察官
被      告  甲○○
            乙○○
            丙○○
上列上訴人因被告等業務過失致人於死等罪案件，不服台灣高等
法院中華民國九十六年九月二十七日第二審判決（九十六年度勞
安上訴字第四號，起訴案號：台灣板橋地方法院檢察署九十五年
度偵字第一三０六五、二一二一二號），提起上訴，本院判決如
下：
    主  文
上訴駁回。
    理  由
按刑事訴訟法第三百七十七條規定：上訴於第三審法院，非以判
決違背法令為理由，不得為之。是提起第三審上訴，應以原判決
違背法令為理由，係屬法定要件，如果上訴理由書狀並未依據卷
內訴訟資料，具體指摘原判決不適用何種法則或如何適用不當，
或所指摘原判決違法情事，顯與法律規定得為第三審上訴理由之
違法情形，不相適合時，均應認其上訴為違背法律上之程式，予
以駁回。本件原審經審理結果，認為被告甲○○業務過失致人於
死之犯行罪證明確，因而撤銷第一審關於甲○○部分之科刑判決
，改判仍依刑法想像競合犯之規定，從一重論處甲○○從事業務
之人，因業務上之過失致人於死罪刑（有期徒刑五月，減為有期
徒刑二月又十五日，並為緩刑之宣告）。已詳敘調查、取捨證據
之結果及憑以認定甲○○犯罪事實之心證理由。從形式上觀察，
並無足以影響判決結果之違法情形存在。另以乙○○、丙○○被
訴與甲○○共同涉犯刑法業務過失致人於死罪嫌；乙○○另犯勞
工安全衛生法第三十一條第一項罪嫌部分，因認第一審判決以陳
、林二人犯罪不能證明，而為渠二人均無罪之諭知，並無不合，
予以維持，乃駁回檢察官就該二人部分之第二審上訴。亦已依其
證據調查之所得，說明乙○○、丙○○二人被訴上開犯罪，何以
不能證明之心證理由。從形式上觀察，同無足以影響判決結果之
違背法令之情形存在。檢察官上訴意旨略稱：(一)、原判決認定甲
○○違反約定，在未報開工情形下，擅自帶同被害人邱永坤進場
施作云云。然系爭工程非一天可完成；且台電係國營事業，內規
週全，若未經放行不可能任由他人進入施工。況本件係使用破碎
機施作，噪音極大，台電人員不可能不知情。另參諸被害人之雜
記、甲○○事後簽立之工作證明、甲○○填寫之薪資袋之記載、
台電發給被害人之工作證等證據資料，足可認定被害人係合法進
場施工。甲○○所述未經報備施工，故無法斷電云云，係考量往
後能繼續承攬台電工程，始承擔責任，蓄意幫台電人員卸責之詞
。原判決就此未深入調查，自有違誤。(二)、永固土木包工業係屬
個體戶之小包商，並未僱用員工，工程估價單上既蓋有大、小章
，乙○○不可能不知系爭工程。且由案發後乙○○於檢察官訊問
時供述之內容觀之，乙○○亦有相當之了解。原判決認乙○○非
勞工安全衛生法所稱之雇主，係案發後始知悉有系爭工程云云，
顯有應調查之證據而未予調查之違法。(三)、行政院勞工委員會北
區勞工檢查所九十四年八月十五日勞北檢營字第0941012416號函
暨職業災害檢查報告書記載：台電西區營業處經理陳雲武，係執
行指揮監督業務之人，於交付承攬時未告知乙○○該作業場所埋
有電線、電壓大小及所使用之電鑽未設有接地線，致於構造物之
拆除，未採取電鑽接地；切斷電源，並拆除配電設備及線路等設
施，且無不能注意情形，卻疏於注意，致被害人感電死亡等語。
系爭工程費僅新台幣三萬四千餘元，雖無需陳雲武親自監工，然
丙○○係系爭工程之台電承辦人，自應全程監工，其縱因不知施
工地點地下有無配電，或找不到配電圖，仍應採取斷電措施。據
行政院勞工委員會北區勞動檢查所事後調查，亦認未斷電，始導
致被害人觸電死亡。丙○○自應負業務過失致人於死責任。又依
台電管理師林天賜及丙○○、甲○○於偵查中之證詞，可知渠等
均不知施工地點地下有無配電。果如此，丙○○又如何對甲○○
為危險告知？原判決未依案重初供原則，採認甲○○於事發一天
在檢察官訊問時之供述；卻誤信甲○○於原審翻異之詞，認其未
報備施工、自行改變工法，以及丙○○事先有作危險告知云云，
所為認定，有違證據法則。(四)、甲○○為圖私利，自行改變工法
，指示被害人施工，復未事先採取防護措施，已有重大過失；其
既找不到相關配電圖，即應要求台電人員採斷電措施，竟未注意
及此，過失亦屬重大；又未於被害人施工時在場監督，明顯未盡
監工之責；本件調解成立後，並以惡劣態度回應被害人家屬。其
違反義務之程度及所生之危害均大，乃第一審判決卻認其犯後態
度良好。檢察官以前開情由，認第一審量刑過輕，而提起第二審
上訴。原判決誤甲○○業務過失為普通過失，認第一審係在二月
以上二年以下之範圍內量處有期徒刑五月，尚難謂逾越法定刑度
或濫用權限云云，其審酌刑法第五十七條量刑，亦欠適法等語。
惟按：(一)、採證認事，係事實審法院之職權，其對證據證明力所
為之判斷，如未違背經驗法則與論理法則，復已敘述其憑以判斷
之心證理由，即不能任意指為違法。原判決係引據甲○○、丙○
○之證述及台電之函文，認定甲○○違反約定，在未報開工之情
形下，擅自帶同被害人進場施工（見原判決第十頁）。從形式觀
察，並無採證違法情形。上訴意旨未就原判決所為之認定，有如
何違背證據法則為具體之指摘，已難謂係適法之上訴理由。且事
實審法院應調查之證據，其範圍並非毫無限制。若證據與待證事
實無重要關係，即欠缺調查之必要性，縱未予調查，自難認於判
決有影響。上訴意旨提出前揭事證，質疑甲○○所述未經報備即
進場施工云云為不實，並指摘原判決有調查未盡之違法。然上訴
意旨就此項證據，如何與待證事實有關，且確係發現真實所必要
，並未具體指明，本院無從審查，亦難謂係適法之上訴理由。(二)
、證據之憑信力如何，事實審法院依自由心證之原則，本有斟酌
取捨之權，苟其取捨，不違背經驗法則或論理法則，不得任意指
為違法，而據為適法之第三審上訴理由。且我國刑事訴訟法係採
自由心證主義，證據之證明力委由法院自由判斷，並無所謂案重
初供原則存在。原判決據甲○○在偵查及第一審之證述及卷附台
電台北西區營業處房屋修繕申請書、工作前之事前告知事項表等
證據資料，認丙○○已以書面告知甲○○系爭工作場所有電線經
過等危險告知（見原判決第十一、十二頁）。並據丙○○、劉健
壽、張藍明之供證，以及台電之函文，認系爭工程所在建物之電
氣設備圖已不存在，丙○○無從提供予甲○○；另說明丙○○並
非雇主，亦非案發工地之實際管領人；加以甲○○未經報備施工
，並擅自改變約定之施工方法，難認丙○○就本案工作場所危險
狀況有保證人地位，而令其負不作為過失犯罪責（見原判決第十
至十二頁）。上訴意旨未就原判決之上開認定有如何違法為具體
指摘，遽指原判決未採案重初供原則，採證違法云云，自非適法
之上訴理由。(三)、刑罰之量定，屬事實審法院得依職權自由裁量
之事項，如於罪刑相當原則無違，即不能任意指為違法。原判決
以甲○○本件所為，係犯刑法第二百七十六條第二項之業務過失
致人於死罪，經審酌甲○○之素行、過失程度、造成職業災害之
損害及已與被害人家屬達成和解，賠償損害，犯後態度良好等一
切情狀，量處有期徒刑五月，並依中華民國九十六年罪犯減刑條
例規定，減輕其刑為二月又十五日（見原判決第五、六頁）。既
未逾法定刑度，亦無濫用量刑權限情形，自不得指為違法。至原
判決另敘明：「檢察官依告訴人之請求提起（第二審）上訴，謂
原審量刑太輕，雖無理由（……。本件原審〈第一審〉係在二月
以上，二年以下之範圍內，量處有期徒刑五月，尚難謂逾越法定
刑度，或濫用其權限，自不能任意指為違法）。惟原判決既有可
議，自屬無可維持，應予撤銷改判」等語（見原判決第五頁四、
），核僅係行文之疏誤。難認原判決係基於普通過失致人於死之
認知而為本件之量刑。上訴意旨此部分之指摘，非適法之上訴理
由。其餘上訴意旨並未依據卷內資料具體指摘原判決有何違背法
令之情形，仍執陳詞或就原判決已有調查說明之事項，或就原審
證據取捨及判斷證據證明力之職權行使，任意指摘其違法，再為
單純之事實爭執，同非適法上訴第三審之理由。其上訴為違背法
律上之程式，應予駁回。
據上論結，應依刑事訴訟法第三百九十五條前段，判決如主文。
中    華    民    國  九十八  年   十一   月  二十六  日
                      最高法院刑事第五庭
                          審判長法官  陳  正  庸
                                法官  林  秀  夫
                                法官  宋      祺
                                法官  陳  祐  治
                                法官  林  瑞  斌
      本件正本證明與原本無異
                                      書  記  官
中    華    民    國  九十八  年   十一   月   三十   日
                                                      Ｅ


司法院資訊處製作；財團法人民間司法改革基金會備份。
